臺灣高等法院刑事判決　　　　　　　　98年度上訴字第3702號
上　訴　人
即　被　告　周賢德
選任辯護人　鄭成東律師
上列上訴人因公共危險等案件，不服臺灣臺北地方法院98年度訴
字第488號，中華民國98年8月10日第一審判決（起訴案號：臺灣
臺北地方法院檢察署97年度偵字第26702號、97年度偵緝字第263
9、2640、2641號），提起上訴，本院判決如下：
    主  文
原判決關於事實欄標題一(一)2.、3.、(三)之罪刑及定應執行刑部分
均撤銷。
周賢德損壞他人之貓，足以生損害於他人，累犯，處有期徒刑拾
月。又放火燒燬現供人使用之住宅未遂，累犯，處有期徒刑肆年
陸月。
被訴放火燒燬現供人使用住宅未遂（即原判決事實欄標題一(一)3.
簡雪嬌、黃雅惠、陶春勇住處）部分無罪。
其他上訴駁回。
上開撤銷改判部分及上訴駁回部分所處之刑，應執行有期徒刑拾
年肆月，扣案BB彈空氣手槍貳枝（含滅音器壹支）均沒收。
    事  實
一、周賢德曾於民國（下同）88年間犯竊盜罪，經臺灣臺北地方
    法院判處有期徒刑3月，緩刑3年確定，復於緩刑期間之90年
    間，分別犯毒品危害防制條例、毒品危害防制條例及行使偽
    造私文書罪，經同院判處有期徒刑6月、4月及1年，嗣上開3
    罪經定其應執行刑為有期徒刑1年8月，其前開竊盜罪之緩刑
    宣告亦經撤銷，與上開1年8月經接續執行，於92年12月2 日
    縮短刑期假釋出監，於93年6月9日縮刑期滿執行完畢。再於
    93年間犯竊盜及毒品危害防制條例案件，經同院分別判處有
    期徒刑6月及3月，嗣經定其應執行刑為有期徒刑8 月（均得
    易科罰金），於94年6 月24日易科罰金執行完畢：又於95年
    間犯傷害及妨害公務罪，經同院分別判處有期徒刑3月及4月
    ，定其應執行刑為有期徒刑6 月（均得易科罰金），於95年
    10月12日易科罰金執行完畢。97年間又犯2 件竊盜罪，經臺
    灣士林地方法院判處有期徒刑7月、5月，定應執行刑為有期
    徒刑10月，猶不知悔改，竟分別於下列時間、地點為下述行
    為：
  (一)周賢德因不滿同居女友陳秀英與其發生口角要求分手，並於
    97年7 月28日搬離周賢德之住處，而暫住於其國信食品公司
    同事高啟俊位於臺北市○○區○○街2段90巷19號5樓住處，
    而心有不甘，先後為下列行為：
  1.97年8月3日晚間9時52分許，在臺北市○○區○○路4 段165
    巷53號對面之路邊工地圍籬旁，將汽油類助燃劑噴灑在與高
    啟俊之汽車款式、顏色均相同，林詩茹所有停放於該處之車
    號11 75-GT號自小客車上，燒燬該車之引擎蓋及右後車燈，
    致生公共危險，用以警告居住附近之高啟俊。復於同年月 5
    日凌晨4 時11分許，在高啟俊住處對面工地內（巷道內新建
    工程建築物後側往車庫車道口），以前開方式放火燒燬高啟
    俊所有之車號DWY-771 號輕型機車，致生公共危險。周賢德
    於放火燒燬機車後數日，又基於恐嚇之犯意，至高啟俊任職
    之公司向高啟俊恫嚇稱：「我先前故意在你家附近燒燬一部
    和你所有汽車相同款式、顏色之車輛（即前開林詩茹之自小
    客車），就是要警告你，我氣不過才燒你的機車，你最好不
    要收容陳秀英」等語，以加害身體、財產之事恐嚇高啟俊，
    使高啟俊心生畏懼，致生危害於安全，嗣經高啟俊報警循線
    查悉上情。
  2.97年8 月初之某不詳時間，周賢德基於毀損以達恐嚇目的之
    故意，在臺北市○○區○○街57巷17號住處，將陳秀英飼養
    之寵物貓宰殺死亡損壞，足以生損害於陳秀英，並於同年月
    6日上午某時，在臺北市○○區○○街2段90巷19號前，將貓
    屍以保鮮膜及黑色塑膠袋加以包裹，連同1 張寫有「妳要知
    道！現在祇是開端而已，接下來會越來越精采。請拭目以待
    吧！」等恐嚇言詞之明信片（明信片為陳秀英所有），置放
    於陳秀英所有車號M9L-671 號輕型機車之龍頭下方置物箱內
    ，以此加害生命、身體、財產之方式恐嚇陳秀英。嗣陳秀英
    於同日上午9 時30分欲騎車上班時，發現前開物品，因而心
    生畏懼，致生危害於其安全，而報警循線查悉上情，並扣得
    上開陳秀英所有，周賢德持以恐嚇的明信片1張。
  (二)周賢德於97年11月20日晚間11時20分許，在臺北市○○區○
    ○街57巷底之萬慶公園內與鄰居何福朝喝酒談天時，因音量
    過大，遭當時在該公園內撥打手機之陳永昌要求放低音量後
    ，心生不滿，竟基於恐嚇之犯意，先取出隨身攜帶之BB彈空
    氣手槍1 枝（經鑑定無殺傷力），瞄準陳永昌之胸部，恫嚇
    稱：「你在你那邊喝，我在這裡喝，關你屁事，你有沒有被
    開過（指開槍）」等語；接續因其追問陳永昌是否住在前開
    公園旁之臺北市○○區○○街51巷11號大樓時，陳永昌未予
    回應，遂返家攜出裝有汽油之透明玻璃瓶給陳永昌聞，並自
    腰際處取出另1 把空氣槍，要求陳永昌猜測該槍究係真槍或
    假槍，又以：「這汽油彈若丟在你身上會怎樣」、「我把汽
    油彈丟到萬慶街51巷11號大樓1 樓，只要火燒起來，樓上樓
    下不用睡，我就知道你住在哪一層樓」等語，接續以加害生
    命、身體、財產之事恐嚇陳永昌，使陳永昌心生畏懼，致生
    危害於安全，嗣警方因臺北市○○區○○街51巷11號1 樓火
    警，警方通知陳永昌至警局製作筆錄而悉上情，並在臺北市
    ○○區○○街57巷17號周賢德住處扣得周賢德所有，供其恐
    嚇用的BB彈空氣手槍2枝（含滅音器1支）。
  (三)周賢德另基於放火燒燬現供人使用住宅之犯意，於97年11月
    21日凌晨1時許，在臺北市○○區○○街51巷11號1樓高天賜
    住家前，著手以之汽油瓶（玻璃瓶盛裝汽油，瓶口塞毛巾等
    物，以下為敘述方便簡稱汽油彈）點火向該大樓1 樓高天賜
    住家庭院丟擲，因而燒燬高天賜住家之紗窗、機車帆布等物
    。嗣因高天賜聽聞丟擲玻璃瓶之聲響，起床查看，發現屋外
    庭院有很大之火光與黑煙，旋將火勢撲滅，始未燃燒波及住
    宅而未得逞，經報警處理後，發現周賢德逗留於該棟大樓旁
    之萬慶公園觀看，而循線查悉上情，並在高天賜住處扣得周
    賢德丟擲破裂燒燬後的殘餘物碎玻璃、玻璃瓶口及毛巾布、
    玻璃瓶身、塑膠碗及枯葉各1件等物。
二、案經陳秀英、高啟俊、簡雪嬌、黃雅惠、陶春勇、陳永昌、
    高天賜訴由臺北市政府警察局文山第一分局、第二分局及臺
    北縣政府警察局新店分局報請臺灣臺北地方法院檢察署檢察
    官偵查起訴。
    理  由
甲、有罪部分
壹、程序部分
    被告及其辯護人對證人陳秀英、高啟俊、簡雪嬌、陳永昌、
    何福朝之警、偵訊供述及陶春勇、蕭明偉之警詢供述認無證
    據能力，其餘卷內資料都同意有證據能力（本院卷第71頁反
    面、第85頁反面、第276頁反面、第277頁參照），以下就卷
    內證據是否有證據能力說明如下：
一、證人陳秀英、高啟俊、簡雪嬌、陳永昌、何福朝、陶春勇、
    蕭明偉之警詢供述：
  (一)何福朝之警詢供述：
    按被告以外之人，於審判外之言詞或書面陳述，除法律有規
    定者外，不得作為證據，刑事訴訟法第159條第1項定有明文
    。而所謂法律有規定者，即包括同法第159條之1至之5 所規
    定傳聞證據具有證據能力之例外情形。其中第159條之3第 3
    款明定「被告以外之人於審判中因滯留國外或所在不明而無
    法傳喚或傳喚不到者，其於檢察事務官、司法警察官或司法
    警察調查中所為之陳述，經證明具有可信之特別情況，且為
    證明犯罪事實之存否所必要者，得為證據」。換言之，亦例
    外賦與證據能力。而所謂「顯有不可信性」、「相對特別可
    信性」與「絕對特別可信性」，係指陳述是否出於供述者真
    意、有無違法取供情事之任意陳述信用性已否受確實保障而
    言。故應就偵查或警詢筆錄製作之原因、過程及其功能等加
    以觀察其信用性，據以判斷該傳聞證據是否無顯不可信或有
    特別可信之情況而例外具有證據能力，並非對其陳述內容之
    證明力如何加以論斷，二者之層次有別，不容混淆（最高法
    院95年度台上字第6489號判決意旨參照）。且所稱「具有可
    信之特別情況」，屬於傳聞例外證據能力之要件，法院應比
    較其前、後陳述時之外在環境及情況，以判斷何者較為可信
    ，與其先前供述之任意性要件有先後層次之別。得為證據之
    被告以外之人在審判外之陳述應先具備任意性之要件，捨此
    即無證據適格之可言；但其審判外之陳述如僅具有任意性，
    自亦無由得以推認已合致傳聞例外「具有較可信之特別情況
    」之條件（最高法院98年度台上字第7662號判決意旨參照）
    。經查：證人何福朝僅於97年11月21、23日至警局作筆錄，
    未曾於偵訊及原審法院到庭作證，經本院合法傳、拘均未到
    庭，且臺北市政府警察局文山第二分局函復稱：被拘提人何
    福朝，未按址居住，行方不明（本院卷第 241、242、245、
    262、263-269、274頁參照），有刑事訴訟法第第 159條之3
    第3 款規定之「所在不明而無法傳喚或傳喚不到」之情形。
    依證人何福朝之警詢筆錄記載（偵字第26702 卷第24至30頁
    參照），就形式上觀之，該警詢筆錄製作之過程，並無明顯
    瑕疵，且被告與證人何福朝均陳稱2 人並無糾紛或怨隙，何
    福朝於警詢時，實無挾怨報復、設詞誣陷被告或其他具有非
    任意性陳述之情形（偵字第26702 卷第15頁、第16頁、第26
    頁參照），其前開於警詢之陳述內容，應係基於任意性所為
    。再者，依卷內資料，警員之所以對何福朝製作警詢筆錄，
    係因有關事實欄一(二)之部分，其有在案發現場，此部分被告
    亦為如此供述（偵字第26702 卷第13頁參照）。其既在案發
    現場，其供述內容自有助於案件之釐清，且證人何福朝亦供
    稱警詢供述係出於其真意所為（第27頁、第30頁參照）。因
    此本院認定何福朝之警詢筆錄具有可信之特別情況，且為證
    明犯罪事實之存否所必要，而具有證據能力。
  (二)陳秀英、高啟俊、簡雪嬌、陳永昌、陶春勇、蕭明偉之警詢
    供述：
    被告及其辯護人爭執證人陳秀英、高啟俊、簡雪嬌、陳永昌
    、陶春勇、蕭明偉警詢供述之證據能力。惟本院未以上開證
    人警詢中之陳述，作為不利被告事實認定之依憑，自毋庸論
    究其證據能力。
二、證人陳秀英、高啟俊、簡雪嬌、陳永昌、何福朝之偵訊供述
    ：查簡雪嬌、何福朝並未曾在檢察官偵訊時到庭供述，被告
    及其辯護人認渠2 人之偵訊供述無證據能力云云，尚有誤會
    。至於證人高啟俊、陳秀英、陳永昌之偵訊供述，按被告以
    外之人於偵查中向檢察官所為之陳述，除顯有不可信之情況
    者外，得為證據，刑事訴訟法第159條之1第2 項定有明文。
    蓋現行法之檢察官仍有訊問被告、證人及鑑定人之權限，其
    應踐行之程序又多有保障被告或被害人之規定，證人、鑑定
    人於偵查中亦均須具結，就刑事訴訟而言，其司法屬性甚高
    ；而檢察官於偵查程序取得之供述證據，其過程復尚能遵守
    法令之規定，是其訊問時之外部情況，積極上具有某程度之
    可信性，除消極上顯有不可信之情況者外，均得為證據，故
    主張其為不可信積極存在之一方，自應就此欠缺可信性外部
    保障之情形負舉證責任（最高法院98年度台上字第1941號、
    第2904號裁判意旨參照）。又刑事訴訟法第158條之3規定：
    「證人、鑑定人依法應具結而未具結者，其證言或鑑定意見
    ，不得作為證據。」所謂「依法應具結而未具結者」，係指
    檢察官或法官依刑事訴訟法第175 條之規定，以證人身分傳
    喚被告以外之人（證人、告發人、告訴人、被害人、共犯或
    共同被告）到庭作證，或雖非以證人身分傳喚到庭，而於訊
    問調查過程中，轉換為證人身分為調查時，此時其等供述之
    身分為證人，則檢察官、法官自應依本法第186 條有關具結
    之規定，命證人供前或供後具結，其陳述始符合第158條之3
    之規定，而有證據能力。若檢察官或法官非以證人身分傳喚
    而以告發人、告訴人、被害人或共犯、共同被告身分傳喚到
    庭為訊問時（例如刑事訴訟法第71條、第219條之6第2 項、
    第236條之1第1項、第248條之1、第271條第2項、第271條之
    1第1項），其身分既非證人，即與「依法應具結」之要件不
    合，縱未命其具結，純屬檢察官或法官調查證據職權之適法
    行使，當無違法可言。而前揭不論係本案或他案在檢察官面
    前作成未經具結之陳述筆錄，係屬被告以外之人於偵查中向
    檢察官所為之陳述，本質上屬於傳聞證據，基於保障被告在
    憲法上之基本訴訟權，除該被告以外之人死亡、身心障礙致
    記憶喪失或無法陳述、滯留國外或所在不明而無法傳喚或傳
    喚不到、或到庭後拒絕陳述等情形外，如已經法院傳喚到庭
    具結而為陳述，並經被告之反對詰問，前揭非以證人身分而
    在檢察官面前未經具結之陳述筆錄，除顯有不可信之情況者
    外，得為證據，並應於判決內敘明其符合傳聞證據例外之理
    由；又前揭非以證人之身分在審判中之陳述筆錄，倘該被告
    以外之人已經法院以證人身分傳喚到庭並經具結作證，且由
    被告為反對詰問，或有前揭傳喚不能或詰問不能之情形外，
    該未經具結之陳述筆錄因屬審判上之陳述，自有證據能力；
    若係在另案法官面前作成之陳述筆錄，本質上亦屬傳聞證據
    ，自得依本法第159條之1第1 項之規定，認有證據能力。不
    能因陳述人未經具結，即一律適用本法第158條之3之規定，
    排除其證據能力（最高法院96年度台上字第3527號判決意旨
    參照）。查證人高啟俊、陳秀英於97年11月5 日檢察官偵訊
    時均經具結；證人陳永昌於98年1 月13日檢察官偵訊時亦經
    具結，被告及其辯護人主張渠3 人之偵訊供述無證據能力，
    惟就證人高啟俊、陳秀英、陳永昌之偵訊供述欠缺可信性外
    部保障之情形，被告及其辯護人復未提出其他證據以實其說
    （本院卷第85頁反面參照）。依前開說明，高啟俊、陳秀英
    、陳永昌於偵查中以證人身分所為之供述證據，雖屬傳聞證
    據，但並無顯不可信之情形，因此本院認定均有證據能力。
三、按被告以外之人於審判外之陳述，雖不符刑事訴訟法第 159
    條之1至第159條之4 之規定，而經當事人於審判程序同意作
    為證據，法院審酌該言詞陳述或書面陳述作成時之情況，認
    為適當者，亦得為證據。當事人、代理人或辯護人於法院調
    查證據時，知有第159條第1項不得為證據之情形，而未於言
    詞辯論終結前聲明異議者，視為有前項之同意，刑事訴訟法
    第159條之5定有明文。又當事人同意或有同條第2 項依法視
    為同意某項傳聞證據作為證據使用者，實質上即表示有反對
    詰問權之當事人已放棄其反對詰問權，如法院認為適當，不
    論該傳聞證據是否具備刑事訴訟法第159條之1至第159條之4
    所定情形，均容許作為證據（最高法院97年度台上字第6715
    號判決意旨參照）。經查：除上述一、二外，本件下列所引
    被告以外之人之審判外陳述（含言詞及書面陳述），檢察官
    、被告及辯護人均同意於審判程序作為證據使用，本院審酌
    該等陳述作成時之情況，認為其證據之取得過程並無瑕疵，
    且與待證事實具有關連性，證明力非明顯過低，而具適當性
    ，自有證據能力。至於本院下列所引用卷內之文書證據、證
    物之證據能力部分，並無證據證明係公務員違背法定程序所
    取得，且檢察官、被告及辯護人於本院均未主張排除下列文
    書證據、證物之證據能力，且迄本院言詞辯論終結前均未表
    示異議，本院審酌前揭文書證據、證物並非公務員違背法定
    程序所取得，亦無顯有不可信之情況，依刑事訴訟法第 158
    條之4反面解釋及第159條之4之規定，認均有證據能力。
貳、實體部分
一、犯罪事實欄一(一)1.部分：
    被告周賢德坦承有於97年8月3日身穿白色運動上衣、黑色短
    褲，於晚間9時52分許經過臺北市○○區○○路4段165 巷53
    號附近，發現1 部自小客車起火燃燒，而於現場停留10分鐘
    後始離開，並致電予證人陳秀英表示「妳有沒有發現妳家附
    近有火燒車的情形，我不知道會不會做出這樣的事。」，嗣
    於同年月5日凌晨3時50分左右騎腳踏車前往告訴人高啟俊住
    處，並於事後前往告訴人高啟俊公司告知：「你的車我坐過
    ，如果要燒車不會燒錯。」等語，且再致電予證人陳秀英表
    示「我無法忍受妳做的事，我不知道我會做出什麼事。」等
    語之事實（偵字第19150號卷第7頁及反面、偵緝字第2639號
    卷第13頁參照）。惟矢口否認有何放火及恐嚇犯行，辯稱：
    當時係因思念女友而每天騎腳踏車前往高啟俊住處欲探視陳
    秀英，因而目擊林詩茹所有之自小客車遭縱火，並無放火燒
    燬林詩茹及高啟俊所有車輛，致電予陳秀英乃純為表示為證
    人付出許多，證人所為令伊瘋狂難忍之意，且高啟俊所有機
    車被燒之事伊係警方告知始知悉，當時高啟俊與陳秀英係男
    女朋友，存心要對付伊，另伊未對高啟俊說過：「我先前故
    意在你家附近燒燬一部和你所有汽車相同款式、顏色之車輛
    ，就是要警告你，我氣不過才燒你的機車，你最好不要收容
    陳秀英」等語云云。經查：
  (一)被害人林詩芸所有車號1175-GT號自小客車，於97年8月3 日
    晚間9時52分許，在臺北市○○區○○路4段165 巷53號對面
    之路邊工地圍籬旁，遭人以助燃劑引火燃燒，致該車之引擎
    蓋及右後車燈遭焚毀之事實，業據證人即被害人林詩芸之夫
    張智淵於警訊時證稱：「我於8月3日21時55分聽到消防車的
    聲響，從住家（臺北市○○區○○路4 段165巷43號2樓）陽
    台，看發生什麼事情時，才發現我停放在興隆路4段165巷53
    號對面的汽車（車號 1175-GT）起火燃燒。該車子是我妻子
    林詩茹所有，平常都是我在使用。我是在8月1日晚上18時30
    分許，將該車停放在興隆路4段165巷53號對面（工地圍籬旁
    ）。我於昨日19時許用餐返家途中還有看見該車。因該車是
    中古車，所以我們購買時是一次付清，該車只有投保一般強
    制險。因我家住附近所以之前曾將該車停放於此處。最近沒
    有與人發生糾紛或結怨。現場有消防局火災調查科到場採證
    。我的車是從哪裡起火我不曉得，經檢視後該車右前方引擎
    蓋部分及右後方車尾燈處遭到燒燬。」等語（偵字第 19150
    號卷第9 至10頁參照）屬實，核與證人即現場目擊之陳進益
    迭於警訊及原審法院審理時證稱：「我於97年8月3日21時50
    分許在住家門口（臺北市○○區○○里○○鄰○○路○○段165
    巷57號1 樓）澆花時，突然發現停在對面的汽車（經警查證
    車號為 1175-GT）該車靠近工地圍籬的這一邊（即該車右方
    ）前方葉子板、引擎蓋、擋風玻璃之交會處有起火情形，我
    隨即報警處理。當時我正在門口準備澆花時，有瞄到1 名男
    子（身高約175 公分左右，體型瘦高，身著卡其色短褲）站
    在該車左方駕駛座車門旁，我以為是該車駕駛停妥車或正要
    取車，我隨即轉身進入院子內開水龍頭並走出要澆花時突然
    對向有名機車騎士向我呼喊：有火燒車！此時我立即撥打電
    話報警，並發現該車前述地方有小火苗，直到我提水前去欲
    撲滅火勢時，此時該車上的火勢已轉為向車右後方延燒。並
    有轉為猛烈的情形，我當立即退到旁邊，隨後消防車來到將
    火勢撲滅。因當時我以為該名男子是該車車主，且和他的距
    離約有20幾公尺遠，所以並沒有特別注意到該男子特徵和長
    相，也沒有注意到他行走的方向。從我看見該名男子到發現
    起火過程約30秒左右。」、「97年8月3日晚上9時50 分許，
    我在我家對面有目睹一件火燒車狀況。我把車停好，拿水管
    準備澆樹，我遠遠瞄到我對面馬路上距離30公尺的車旁有人
    站在車門那裡，事後我才知道那部車是白色或銀色豐田1500
    CC自用小客車，當時我沒有注意，我進去屋內開水龍頭，再
    出來正在澆水時，有一個人騎機車經過喊車子失火，就是我
    剛才看到那部車失火，我就報警。我看到那個人站在車子駕
    駛座旁邊，剛開始以為那個人剛好停好車在關車門。很遠，
    我無法確認我看到那個人是男生還是女生。而且那個地方很
    暗，是工地，正在蓋房子。當時那個人身上穿著我印象中是
    穿短褲，戴帽子。」等語（偵字第19150號卷第12至13 頁、
    原審卷第71頁參照）相符，復有臺北市消防局97年8 月22日
    北市消調字第0973235200號函及附件火災原因調查報告書附
    卷可證，以上為被告所不爭執，是被害人林詩茹所有車號11
    75-GT號自小客車於97年8月3 日確有遭人引火燃燒等事實堪
    以認定。被告雖否認有燒燬被害人林詩芸所有之車號1175-G
    T自小客車犯行，然查：
  1.觀諸卷附97年8月3日縱火案監視錄影照片12張中，畫面中男
    子身穿白色上衣、黑色短褲，核與被告於警訊時所供：「我
    於97年8月3日21時至22時在臺北市○○區○○路4段165巷53
    號與忠順街2 段90巷19號交叉路口，看我女友有無回家。我
    當天穿著白色運動上衣、黑色短褲，可以提供給警方。」等
    語（偵字第19150號卷第7頁參照）相符，而前開縱火案監視
    錄影照片中，該身穿白色上衣、黑色短褲，右手持不明物體
    之男子，經證人高啟俊於偵訊及原審法院審理時具結指證稱
    ：「（問：照片中的人是否被告【提示97年8月3日監視器翻
    拍照片12張】）照片印的比較不清楚，我當時在電腦裡看的
    比較清楚，我從提示的照片第一張裡人物的穿著、體型，可
    以看出是被告。被告之前有如同照片內的穿著，陳（按指陳
    秀英）看了監視器也一眼就認出是被告的衣服。」、「（問
    ：這些相片是否能辨認相片裡這個人是誰？【提示97偵1915
    0 卷第21頁以下之監視錄影畫面】）第22頁上面那張相片我
    看得出來是被告周賢德的背影，而且當時陳秀英有跟我提過
    周賢德的確有相片裡的這套服裝，當時陳秀英跟我去分局作
    筆錄時，有看到整套相片，她說確實有看過周賢德有一模一
    樣的這套衣服。」等語（偵字第19150號卷第174頁、原審卷
    第75頁參照）。另證人陳秀英於原審法院審理時亦證稱：「
    （問：請確認畫面之人是誰【提示偵字第19150 號卷第18頁
    之監視器畫面】？）畫面之人是周賢德。（問：畫面中之人
    是誰【提示同卷第21至22頁背面之監視器畫面】？）畫面中
    之人是周賢德。」等語（原審卷第100 頁反面參照）屬實。
    參酌證人高啟俊、陳秀英原分別為被告之同事、女友，對其
    身材、體態、穿著應有一定之認識，是監視畫面中縱火之人
    應是被告周賢德無誤。
  2.又被告於放火燒燬被害人林詩芸所有之車號1175-GT 號自小
    客車後，曾分別致電證人陳秀英及親往證人高啟俊工作場所
    告知渠於8月3日之放火行為，業經證人陳秀英迭於偵訊（具
    結）及在原審法院審理（具結）時證稱：「8月3日那件被告
    在8月4日有打電話給我，說他星期日（8月3日）晚上我們那
    邊很熱鬧，問我知不知道，還叫我去問高啟俊那邊有沒有事
    情，說那個是他做的。」、「被告是打電話給我，那天他打
    給我說前天高啟俊家附近有發生火災，是他所為，叫我問高
    啟俊星期天晚上他家附近有什麼事情發生。我在警詢筆錄有
    提到被告周賢德在8月4日晚上10點有打電話跟我承認8月3日
    高啟俊住家附近縱火案是他所為（提示偵字第19150 號卷第
    13、14頁）。周賢德打電話給我之後，即8月4日，我有跟高
    啟俊提到他住處附近汽車縱火案之事。」等語（偵字第1915
    0號卷第168頁、原審卷第100、102頁參照）；證人高啟俊迭
    於偵訊及原審法院審理時結證稱：「他當天還說在放火燒我
    機車之前，我家附近有一台跟我的汽車形式、顏色一模一樣
    的車被燒，被告當我面說他是故意燒錯車要警告我。」、「
    周賢德後來隔幾天有來公司找我，跟我坦承車子是他燒的，
    他說我的機車被燒前一天，家裡附近也有一台轎車被燒掉，
    他說他是故意燒錯，他知道我的車子是哪一台，要給我警告
    ，叫我不要收留陳秀英。」等語（偵字第19150號卷第173頁
    、原審卷第74頁反面參照）綦詳。且若非被告周賢德告知證
    人陳秀英，證人陳秀英尚不知97年8月3日晚間，在臺北市○
    ○區○○路4段165巷53號對面之工地圍籬旁之被害人林詩芸
    所有，車號1175- GT號自小客車遭人放火燒燬之事實，足見
    被告確有放火燒燬被害人林詩芸所有之自小客車，被告所辯
    未放火燒燬林詩芸所有之自小客車云云，無非卸責之詞，不
    足採信。被告此部分犯行，事證明確，堪以認定。
  3.辯護人雖為被告辯護稱：關於證人陳秀英對被告放火之時間
    前後供述矛盾不一致，另證人高啟俊證稱證人係於97年8 月
    4 日下午詢問其住家附近是否有同款汽車遭縱火之時間與證
    人陳秀英證稱係於97年8月4日晚間遭被告告知放火犯行之時
    間有矛盾云云（本院卷第285 頁及反面參照），惟被告於警
    詢筆錄係稱：「昨天晚上（4 日）…周賢德打兩通電…話至
    我行動電話告訴我【前天】你們住的地方有火燒車的事情」
    （偵字第19150 號卷第13頁及反面參照；按前已敘及證人陳
    秀英之警詢筆錄本判決不引用，惟辯護人既以之作為彈劾證
    據使用，為論斷說明，故此部分援引辯護人所提相關警詢資
    料為說明，併此敘明）；其在97年11月5 日檢察官偵查中證
    稱：「8月3日那件被告在8月4日有打電話給我，說他星期日
    （8月3日）晚上我們那邊很熱鬧」（偵字第19150號卷第168
    頁參照）。依證人陳秀英上開證詞可知，有關被告縱火之時
    間，其供述均為8月3日，並無不符之情形。乃辯護人曲解證
    人陳秀英之供述，截取其中一段「被告於8月4日打電話告知
    稱【前天】你們住的地方有火燒車」，而認證人陳秀英所謂
    之前天是指8月2日而與其在檢察官所證是8月3日不符云云。
    惟從證人陳秀英之警詢筆錄可知，其係8月5日至警局作筆錄
    ，依偵字第19150 號卷第13頁反面之文義可知，其所謂的前
    天是8月3日，而非辯護人所謂的8月2日。何況被告於本件行
    為後尚迭有多件放火犯行，時間密接，且除事實欄標題一(二)
    外，皆係為恐嚇、報復證人陳秀英而為（容後詳述），而本
    件放火犯行後，證人陳秀英屢經6 次警詢（97年8月5、6、7
    、19日、9月2、20日）、偵查（97年11月5 日）及在原審法
    院審判（98年7月20日）時到庭證述，期間歷時將近1年。因
    此退萬步言，即令證人陳秀英對於被告何時致電證人陳秀英
    自承放火犯行之時間在記憶上有些許出入，惟證人陳秀英對
    於被告致電自承犯行之內容所供前後均相合，故辯護人上開
    辯詞仍無法為有利被告之認定。
  4.被告雖辯稱證人高啟俊與陳秀英於警詢時供稱渠等為男女朋
    友關係，卻於審理中否認渠等當時為男女朋友關係，心態可
    議，當時兩人係互相勾串證詞，存心要對付伊云云。惟證人
    高啟俊與陳秀英當時是否確為男女朋友關係與被告是否為本
    件放火犯行無涉，且觀諸證人高啟俊與陳秀英二人所證被告
    向渠等自承放火犯行部分並無矛盾，參諸證人高啟俊於原審
    法院之證詞：當時與陳秀英是朋友，周賢德是以前的同事，
    周賢德有到我的公司承認縱火之事，他當時有拿1 把槍，然
    後跟我說信不信我敢對你開槍，當時我很害怕【按此部分未
    據起訴】（原審卷第74頁、第75頁反面、第76頁參照）；另
    證人陳秀英於原審法院證稱：因為高啟俊的車被燒，加上隔
    天我發現貓屍在我的車上，高啟俊的父母請我搬走，叫我把
    和周賢德的事情處理好，不要害他兒子，被告的行為讓我很
    害怕（原審卷第100頁及反面、第101頁反面參照）。從以上
    證人高啟俊、陳秀英之證詞可知，高啟俊、陳秀英，甚至高
    啟俊的父母對被告甚為畏懼，高啟俊、陳秀英焉敢對付被告
    ？因此被告辯稱當時高啟俊與陳秀英係男女朋友，存心要對
    付伊云云，顯係卸責之詞，無法採信。另辯護人為被告辯護
    稱：陳秀英與高啟俊當時已係男女朋友關係，其間難免有錯
    綜複雅之男女恩怨情仇關係，其等之指證及陳述，難免有偏
    頗串證之虞云云（本院卷第285 頁參照），亦無法為有利被
    告之認定。
  5.辯護人又稱參諸卷附照片為彩色畫面，該人所穿著之短褲為
    藍色，並非黑色，且與被告所供其當天所穿著的是黑色短褲
    不符（本院卷第75頁反面參照）。查被告在警詢時確供稱其
    當時係穿著白色運動上衣，黑色短褲（偵字第19150號卷第7
    頁參照）。而卷附之照片雖分別為黑白和彩色（偵字第1915
    0 號卷第18頁、第21頁至第22頁反面參照）。惟卷附之彩色
    照片，感光並不自然，此由路上及樹上均有藍色即可明瞭（
    偵字第19150 號卷第21頁反面至第22頁反面參照）。因此其
    上的藍色並非真實的藍色。何況此部分照片，業經警員親自
    調閱該錄影畫面，經警員觀看之結果畫面中之男子係穿著白
    色上衣，黑色短褲、黑帽（偵字第19150號卷第7頁反面參照
    ），並非彩色照片上的藍色短褲、藍帽。因此辯護人上開辯
    解仍無法為有利被告之認定。
  6.辯護人又辯稱刑法第175 條係採具體危險制，應以致生公共
    危險為必要，本件並未致生公共危險云云（本院卷第36頁及
    反面參照）。惟刑法第175條第1項：放火燒燬前二條以他人
    所有物罪，固以致生公共危險即具體危險為犯罪構成要件之
    一，惟所謂公共危險，祇須有發生實害之蓋然性為已足，此
    項蓋然性之有無，應由事實審法院基於經驗法則，而為客觀
    之判斷，自係事實認定問題，本件原判決認定上訴人在公眾
    往來之道路焚燬車輛，足致生公共危險，自無違經驗法則（
    最高法院72年度台上字第2532號裁判意旨參照）。查本件被
    害人林詩芸所有之車號1175-GT 自小客車係停放在路旁，其
    前後尚停有其他車輛，附近亦有其他建物（偵字第19150 號
    卷第56頁及反面、第90頁參照）。被告上開行為自已致生公
    共危險。辯護人所辯本件並未致生公共危險云云，顯不足採
    信。
  (二)訊據被告周賢德雖矢口否認有燒燬告訴人高啟俊所有之車號
    DWY-771號輕型機車之事實，惟查：
  1.告訴人高啟俊所有之上開輕型機車，於97年8月5日凌晨4 時
    11分許，在臺北市○○區○○街2 段90巷19號對面之工地內
    ，遭被告以助燃劑引火燃燒焚燬等情，業據證人即告訴人高
    啟俊迭於偵查（具結）及原審法院審理時（具結）證稱：「
    被告在放火燒我機車後，曾經到公司當我的面說就是他放火
    燒我的車，…他當天還說在放火燒我機車之前，我家附近有
    一台跟我的汽車形式、顏色一模一樣的車被燒，被告當我面
    說他是故意燒錯車要警告我，結果我還不知會他陳（指陳秀
    英）住在我那，他氣不過才燒我的機車。」、「97年8月5日
    凌晨大約4 點多，我的機車有被縱火燒燬。周賢德後來隔幾
    天有來公司找我，跟我坦承車子是他燒的，他說我的機車被
    燒前一天，家裡附近也有一台轎車被燒掉，他說他是故意燒
    錯，他知道我的車子是哪一台，要給我警告，…被告有到我
    公司承認我住處附近的縱火案是他做的，我沒有去警局，因
    為當時他有帶槍來。」等語（偵字第19150號卷第173頁、原
    審卷第74頁反面至75頁反面參照）。以上核與證人陳秀英迭
    於偵查（具結）及在原審法院審理（具結）證述相符：「 8
    月5 日清晨高啟俊的爸爸起床時發現高的機車被燒，當時我
    第一個就想到是被告，這次被告來不及打電話，當時有人先
    報案，我跟警察說應該是被告，警察跟我就直接到被告家找
    他，被告先說他沒去我們那邊，但警察一直問，他就承認他
    凌晨3、4點有去高家那邊走走。」、「他打電話給我，那天
    他打給我說前天高啟俊家附近有發生火災，是他所為，叫我
    問高啟俊星期天晚上他家附近有什麼事情發生，然後隔約 1
    、2 天的凌晨，高啟俊他父母出門發現高啟俊的機車被燒了
    。（提示偵字第19150 卷第13頁背面之陳秀英97年8月5日警
    詢筆錄）我住在高啟俊那裡時，被告打電話給我說若我不回
    去，我周遭的朋友都會出事等語，高啟俊機車被燒的隔天被
    告有打給我跟我說如果我不回去，他就要讓高啟俊出事…97
    年8月5日高啟俊的機車被縱火，因為那天早上高啟俊父母出
    門看到是高啟俊的機車被燒，我看到的時候機車已經被燒光
    ，我第一個反應就認為是周賢德，因為他在前幾天有打電話
    跟我說上述恐嚇的話，所以我第一個反應是他，因為只有他
    知道我住在高啟俊的家，我沒有跟其他的人說。」等語（偵
    字第19150號卷第168頁、原審卷第100至101頁參照）。復有
    97年8月5日縱火案採證照片4 張、臺北市消防局97年9月4日
    北市消調字第0933242600號函及附件火災原因調查報告書附
    卷可資佐證。足見告訴人高啟俊所有車號DWY-771 號輕型機
    車確係被告放火燒燬。至被告辯稱證人高啟俊與陳秀英為男
    女朋友，兩人係互相勾串證詞要對付伊一節，如前述，此部
    分辯解不足採信。
  2.辯護人又辯稱刑法第175 條係採具體危險制，應以致生公共
    危險為必要，本件並未致生公共危險云云（本院卷第36頁及
    反面參照）。惟如前述刑法第175條第1項：放火燒燬前二條
    以他人所有物罪，固以致生公共危險即具體危險為犯罪構成
    要件之一，惟所謂公共危險，祇須有發生實害之蓋然性為已
    足，本件被害人高啟俊所有之DWY-771 號輕型機車係停放在
    巷道內新建工程建築物後側往車庫車道口，且附近並非杳無
    人煙之地（偵字第1915  0號卷第20頁、第24頁反面、第112
    頁參照）被告在該處焚燬車輛，自已致生公共危險。辯護人
    所辯本件並未致生公共危險云云，顯不足採信。
  (三)就被告於燒燬證人高啟俊上開機車後恐嚇高啟俊部份：被告
    雖矢口否認，然證人高啟俊於偵訊及原審法院均證稱：周賢
    德後來隔幾天有來公司找我，跟我坦承車子是他燒的，他說
    我的機車被燒前一天，家裡附近也有一台轎車被燒掉，他說
    他是故意燒錯，他知道我的車子是哪一台，要給我警告，要
    我不要收容陳秀英，也不跟他講，他很氣」等語（偵字第19
    150號卷第173頁、原審卷第74頁反面參照）。參以被告於案
    發後也打電話向證人陳秀瑛提及此事，亦據證人陳秀英證述
    如前。因此證人高啟俊此部份證述應堪採信，被告此部份恐
    嚇犯行堪以認定。
二、犯罪事實欄一(一)2.部分：
    訊據被告周賢德矢口否認有何毀損及恐嚇之犯行，辯護人為
    被告辯護稱：被告並無殺害告訴人陳秀英所有之貓，況該貓
    屍無植入晶片，無法認定即為告訴人所飼養之貓，且明信片
    亦非被告所書寫（本院卷第287頁參照）云云。惟：
  (一)告訴人陳秀英於97年8月6 日上午9時30分許，在其所有停放
    於臺北市○○區○○街2段90巷19號前之車號M9L-671號輕型
    機車之龍頭下方置物箱內，發現1黑色塑膠袋，內裝有1以保
    鮮膜包覆之貓屍，連同1 張寫有「妳要知道，現在祇是開端
    而已，接下來會越來越精彩。請拭目以待吧！」等恐嚇言詞
    之明信片，且其於當日下午16時12分許接獲被告周賢德來電
    自承渠將告訴人所有留置於渠家中之貓殺害，渠現正持槍於
    國信食品有限公司等高啟俊下班，因而致告訴人陳秀英心生
    畏懼等情，業據證人即告訴人陳秀英迭於偵訊（具結）及原
    審法院審理（具結）時證稱：「8月6日他就放一張字條和我
    養的貓的屍體在我的摩托車上，上面寫說「這只是開端，後
    面會越來越精彩」，警方有對貓屍體拍照採證，是派出所的
    員警拍的，警察拍完後問我要如何處理貓屍，我說丟掉好了
    。（提示文山一分局10月22日移送照片）上面的一團物品是
    貓屍，被告把貓屍放在黑色袋子裡擺在我摩托車上，我打開
    黑色袋子，貓的身體還被保鮮膜包著，事後我回被告那裡，
    被告還有跟我講貓是他殺的，還有告訴我如何殺貓。因為我
    之前一直想跟被告分手，但每次我離開被告住處，第一次用
    自殺威脅我回去，之後就是言語恐嚇，8 月之後就非常激烈
    用縱火跟殺貓的方式。」、「我跟被告交往且住在一起時有
    養貓，貓是我養的，養在我們住的地方。我後來跟被告分手
    是臨時搬走，原本貓要一起帶走，但因為外面在下雨，我自
    己也還不知道要去哪裡，所以貓還留在周賢德家。97年8 月
    6日早上9點半，在台北市○○街○段巷口前，我的機車踏板
    上發現一個塑膠袋，上面有貼一張明信片。（提示偵字第20
    375 第22頁之相片）我說的明信片和袋子就是相片之物。接
    下來我就把袋子打開來看，因為摸起來冰冰的，我把袋子打
    開，看到保鮮膜包著我養的那隻貓。」等語（偵字第 19150
    號卷第168至169頁、原審卷第100頁反面、第101頁參照）綦
    詳。核與證人高啟俊迭於偵訊及原審法院審理時結證相符：
    「被告把陳的貓殺掉我知道，有一天我上班時陳打電話給我
    說她的機車腳踏板上放了1個袋子和1張卡片，卡片上寫著這
    只是剛開始，後面還有好戲，我就叫她先不要丟，放在我家
    樓梯口，等我回去再處理，因為袋子摸起來軟軟的，我也不
    敢拆，但我有看到那張卡片，被告有打電話告訴陳，說保鮮
    膜裡包的就是陳養的貓。（提示97偵20375 號卷內照片）我
    看到的卡片和上方一團物體就是這張卡片。」、「97年8月6
    日早上，陳秀英有打給我，說他的機車踏板上面被放一個袋
    子及明信片，我前往替他處理，陳秀英打給我，說看到一個
    塑膠袋，裡面裝一個軟軟的東西，他不敢打開來看，我過去
    看到是一個塑膠袋，裡面有保鮮膜裝一個軟軟的東西，另外
    還有一張明信片。後來他跟我說周賢德有跟他說軟軟裡面是
    陳秀英養的貓，因為是軟軟的，我不敢拆開來看，是陳秀英
    跟我說那是貓，後來我把東西帶到木新分局處理。（提示97
    偵20375 卷第22頁）這是我所說的明信片及那包東西，是這
    個沒錯。事後周賢德沒有跟我提這是什麼東西，他是跟陳秀
    英提。我剛才說後來陳秀英跟我說，周賢德有跟他說軟軟裡
    面是陳秀英養的貓，案發當天將近中午時候，我是把東西拿
    回來到我家樓下後，陳秀英打電話給我說那個東西是他養的
    貓。」等語（偵字第19150號卷第174頁、原審卷第75頁參照
    ）。復有臺北市政府警察局文山第一分局扣押物品清單暨97
    年8月6日恐嚇明信片影本1紙與貓屍暨明信片照片1張等附卷
    可證，堪認被告確有毀損告訴人陳秀英所有之貓，及恐嚇告
    訴人之犯行。
  (二)辯護人雖為被告辯護稱：本件無從證明該貓屍為告訴人陳秀
    英所飼養之貓云云。惟告訴人陳秀英於原審法院審理時已結
    證稱：「我就把袋子打開來看，因為摸起來冰冰的，把袋子
    打開，看到保鮮膜包著我養的那隻貓的花色，除我剛才講的
    貓的顏色之外，可以讓我辨識那隻貓就是我養的那隻貓，我
    是直接看他的花色，事後我回周賢德他家有問他，他有跟我
    陳述他是如何殺掉那隻貓。」等語（原審卷第101、102頁反
    面參照）。且告訴人於96年9月底開始飼養該貓，至97年8月
    6 日發現該貓屍前，告訴人已豢養該貓10月有餘，對該貓隻
    外觀、花色知之甚詳，應無誤認之虞。況被告始終無法說明
    於告訴人搬出被告住處後，所遺留之貓的下落，因此辯護人
    上開辯詞無法為有利被告之認定。
  (三)辯護人又為被告辯護稱該明信片中之恐嚇文字與被告當庭書
    寫之文字不吻合，因認被告並無恐嚇犯行云云（本院卷第28
    7 頁參照），然經以肉眼比對卷附之恐嚇明信片影本與被告
    於原審法院審理時當庭書寫「妳要知道！現在祇是開端而已
    ，接下來會越來越精彩。請拭目以待吧！」5 遍附卷之文字
    可知，其中「要」、「道」、「祇」、「是」、「而」、「
    會」、「精」、「彩」等文字，其運筆方式、筆劃特徵、書
    寫習慣均顯然相似，有被告當庭書寫之文字及恐嚇明信片影
    本附卷可證。參以證人陳秀英於原審法院審理時亦結證稱：
    「（提示同卷第22頁之明信片）我與被告交往且一起相處過
    ，我確認明信片上字跡是周賢德的，因為明信片是我的，當
    時明信片還放在周賢德那裡，那個明信片是限量的。我剛才
    說寫恐嚇字眼的那明信片是我所有，那個明信片是7-11所販
    賣的有HELLO  KITTY的標誌的限量生產的明信片，是要集點
    數兌換的，那是臺灣版本附在裡面。」等語（原審卷第 101
    、102 頁反面參照），況且明信片上之筆跡，經本院送請法
    務部調查局鑑定結果，與被告之筆跡筆劃特徵相同，有該局
    99年7月12日調科貳字第09900316110號鑑定書在卷可稽（本
    院卷第126 頁參照）。足見扣案之恐嚇明信片確為被告持告
    訴人所遺留之明信片所書寫，洵堪認定，辯護人上開辯詞不
    足採信。
  (四)再者觀諸被告將告訴人所飼養之寵物貓殺害，並將貓屍以保
    鮮膜及黑色塑膠袋加以包裹，連同寫有「妳要知道！現在祇
    是開端而已，接下來會越來越精彩。請拭目以待吧！」等文
    字，就其所書寫之文義，連同貓屍一併置放於告訴人機車龍
    頭下方置物箱之情況，參酌社會一般通念，顯然已明確具體
    表達欲侵害告訴人生命、身體、財產之意。又被告因告訴人
    要求分手並搬離同居處等因素，發生多次口角，對告訴人已
    相當不滿，亦為被告所不否認，則被告置放書有恐嚇文字之
    明信片及袋裝貓屍於告訴人機車置物箱上，實難認無恐嚇危
    害告訴人安全之故意。況告訴人於原審法院審理時亦證稱：
    「被告上述這些行為，會讓我感到害怕，我後來花很長時間
    才把這些事情忘掉，而且離開臺北，也是整天提心吊膽。」
    等語（原審卷第101 頁反面參照）。益徵被告此部分行為，
    確已危害於告訴人之生命、身體、財產之安全，並使告訴人
    心生畏懼。被告前揭辯稱，顯係卸責之詞，不足採信。
三、犯罪事實欄一(二)部分：
    訊據被告周賢德矢口否認有何恐嚇犯行，辯稱：97年11月20
    晚間，伊在臺北市○○區○○街57巷底之萬慶公園內與鄰居
    何福朝喝酒聊天時，因音量過大，遭當時在公園之告訴人陳
    永昌要求放低音量，為恫嚇告訴人，渠即掏出隨身攜帶之BB
    彈空氣手槍給告訴人看，並返家取出裝有汽油之透明玻璃瓶
    給告訴人聞，惟並無恐嚇犯行，因告訴人口氣不佳，才亮槍
    想嚇嚇他，並未以槍瞄準告訴人云云（原審卷第30頁反面、
    本院卷第72頁參照）。辯護人為被告辯護稱：陳永昌係私人
    保鏢，且為特戰部隊退伍，即令被告有上開行為，陳永昌亦
    不會心生畏怖，既然被告有拿內裝汽油的玻璃瓶給陳永昌聞
    ，可見2 人之距離接近，在如此近距離下，陳永昌不可能無
    法判別該空氣槍是真槍或假槍，以陳永昌之職業及部隊訓練
    要將汽油彈及槍撥掉並非難事，甚至可以制服被告，且被告
    回去取汽油彈時間（至少1 分鐘以上）陳水昌為何不伺機報
    警？何況其身上有行動電話報警並非難事，另陳永昌稱害怕
    被告知道他的車牌，會找到他，才不敢趁被告回去取汽油彈
    時逃離現場，不符合經驗法則，反足以證明陳永昌無任何心
    生畏懼可言。且陳永昌未於案發當時立即前往警局報案，卻
    於事後數日才至警局對被告不利之指控，足見當時陳永昌無
    任何畏懼可言。此外現場目擊證人何福朝於警詢時，均未指
    述被告有恐嚇犯行，足見陳永昌所言不實，被告並無恐嚇陳
    永昌犯行云云（本院卷第77頁及反面參照）。經查：
  (一)有關此部分事實，業據告訴人陳永昌於原審法院審理時具結
    證稱：「97年11月20日晚上11時20分許，我有在臺北市文山
    區萬慶公園。我確認在警局時我說當時在公園有人講話很大
    聲，我請他降低音量，該人就是在庭被告。當時我請他講話
    小聲一點時，一開始他脾氣不是很好，罵我三字經，突然從
    背後掏槍出來，拉滑套對著我胸口說三字經，你再說一次，
    他問我說你是不是找死。（問：你說被告說「你在那邊喝，
    我在這邊喝，關你屁事，你有沒有被開過」等語，有無此事
    【提示偵字26702 卷第33頁陳永昌警詢筆錄】？）被告有這
    樣講，但當時我沒有喝酒。被告離開1 分鐘後再回來，手上
    有拿1 罐透明玻璃瓶，裡面裝汽油，因為他有拿給我聞，所
    以我知道裡面裝汽油。除拿這罐汽油之外，他有拿出另外 1
    把槍，他從前腰部拿出來。他拿這把出來問我這把槍是真的
    還是假的，要我猜一下。被告當時有講，這汽油彈丟到你身
    上會怎樣。當時被告給我看的是偵字第26702 號卷第77頁照
    片上的這兩把槍。當時被告是將比較長的那把先拿出來，短
    的是第二次拿出來。（提示偵字第26702號卷第81、87、136
    、137 頁火災現場相片圖）這裡有破碎的酒瓶相片，這個酒
    瓶被告有拿給我聞，裡面有汽油味的酒瓶，我在分局看到的
    酒瓶照片和我看到的是一樣的。被告有拿槍指著我的胸部，
    我當時會怕他真的開槍。」等語（原審卷第72至74頁參照）
    綦詳。況被告於警訊、偵訊及在原審法院準備程序時亦坦認
    ：「97年11月20日21時40分，…有一名男子叫我們聲音放小
    聲，時間我不記得了，只知道很晚。…當時我有從身後腰際
    拿出BB彈空氣槍1 支。當時我已酒醉，我不知是否有問陳有
    昌是否居住在臺北市○○區○○街51巷11號樓上，並威脅他
    將汽油彈丟進臺北市○○區○○街51巷11號1 樓就可查明陳
    永昌是否居住該棟大樓這種話。我拿出來的BB彈空氣槍現在
    放置在家中臺北市○○區○○街57巷17號。」、「陳永昌向
    警方控訴我曾於97年9月21日凌晨0時左右在臺北市○○區○
    ○街57巷17號旁之公園內持2 把手槍恐嚇他。陳永昌控訴我
    恐嚇他的槍械就是昨日警方自我家中起獲之這2 把BB彈玩具
    手槍。…我只是亮槍讓他看一下而已，並無恐嚇他。因為當
    時我正與鄰居在公園內椅子上喝酒聊天，陳永昌突然走到我
    們面前叫我們說話小聲一點，但態度不是很好，口氣也不好
    ，所以我才拉起衣服讓他看見我身上有帶槍。…陳永昌口氣
    不佳，我就亮槍，我沒有開槍，我只是要嚇嚇他而已。」、
    「97年11月20日晚上9 點40分在萬慶公園有跟別人發生爭執
    ，也是不認識的人，他是陳永昌。我只是拉起衣服給陳永昌
    看槍，要他口氣不要這麼差。」、「我承認我有掏空氣槍出
    來，…我掏槍出來是為了嚇嚇他，當時很喝酒蠻多的，可能
    因為聲音比較大，我有回家拿裝有去漬油的透明玻璃瓶給陳
    永昌聞，那時酒喝很多，有沒有對他說起訴書所載那些言語
    我不曉得。」等事實（偵字第26702 號卷第13至15、20至21
    、108頁、原審卷第30頁反面參照）。且被告周賢德於98年2
    月13日檢察官偵訊時已坦承：「97年11月21日我那時酒喝很
    多，應該是有在萬慶6號公園喝酒後拿2把BB彈的空氣槍恐嚇
    陳永昌。」等語（偵緝字第2639號卷第11頁參照）。此外，
    尚有BB彈瓦斯槍2支（不具殺傷力）及瓦斯槍滅音器1支扣案
    可證。足見被告上開於檢察官偵訊時之自白應與事實相符。
  (二)被告雖辯稱並無恐嚇之意云云，惟被告於警訊、偵訊及在原
    審法院準備程序時已相繼供稱掏槍目的係為恫嚇告訴人，並
    於偵訊時坦承確有持BB彈空氣槍恐嚇告訴人之行為，被告雖
    表示因酒醉忘記有無說出恐嚇之言詞，然依告訴人所證，被
    告先亮1 把BB彈手槍恐嚇告訴人，後又返家攜出裝有汽油之
    玻璃瓶及另1 把BB彈手槍，若被告當真因泥醉而不記得其所
    述之恐嚇言語及行為，竟能清醒返家取槍及汽油瓶，實有違
    常情。再者，以被告持槍，拉滑套對著告訴人胸口說三字經
    ，並問告訴人說是不是找死，嗣又回去拿1 罐透明玻璃瓶，
    內裝汽油，給告訴人聞，並問告訴人「若將汽油彈丟到你身
    上會怎樣。」等行為，自係以加害生命、身體、財產之事恐
    嚇陳永昌，所辯並無恐嚇之意云云，顯係卸責之詞，委無足
    採。
  (三)辯護人雖為被告辯護稱告訴人於被告掏出槍枝及汽油瓶後，
    未立即離開現場，可見告訴人未因被告言行而心生畏懼，且
    告訴人為私人保鏢，並為特戰部隊退伍，即令被告有上開行
    為，陳永昌亦不會心生畏怖云云。對此，告訴人陳永昌於原
    審法院審理時證稱：「（被告有拿槍指著你的胸部，你當時
    是否會怕他真的開槍？）會。（你說會怕他開槍，但被告做
    完這個舉動之後有離開公園，你並沒有立即離開案發現場？
    ）是，因為他叫我等他一下。（為何你怕他開槍，你又會聽
    他的話留在現場等他，你不怕他回來真的會對你開槍？）我
    覺得我跑的話，他記得我的車牌還是會找到。（在被告跟你
    說汽油彈若丟在你身上會怎樣，你是否回答說就死而已，爛
    命一條？）是。（當時為何這樣回答？）那時就很急速的回
    答他。（你當時會怕他把汽油彈丟到你身上？）會，因為他
    有喝酒。（你之前在偵訊時有講，他拿第一把出來時是否有
    一點嚇到是什麼意思？）他一開始從後腰際拿出槍來就拉滑
    套，因為當時天色很暗，很難分辨是真的還是假的，所以心
    理還是會害怕。（你又有說後來因為職業關係，而且發現他
    是酒醉，所以後來並沒害怕，你到底是什麼意思？是後來不
    怕因為知道他喝醉了？）依我判斷，若他真的要對我開槍早
    就開了，後來我就【比較不害怕】，他有收起來。」等語（
    原審卷第73至74頁參照）綦詳。顯見告訴人初始十分恐懼被
    告會開槍及丟擲汽油彈，且被告知悉告訴人車號，故告訴人
    畏懼於槍枝真偽及當時情況而不敢立即離開現場，嗣後觀察
    被告喝酒醉並將槍支收起來，始【比較不害怕】（按仍有害
    怕的成分），非如辯護人所辯告訴人陳永昌未因被告行為而
    心生恐懼，且被告上開行為不因告訴人之前是服傘兵特戰部
    隊或案發時係當私人保鑣而不會心生畏懼。另外是否真槍或
    假槍，並非近距離觀察即可正確無誤判斷，換言之無法排除
    萬一是真槍又有子彈之情形。另外告訴人的職業雖是當私人
    保鑣，但亦非如此，即可認定以陳永昌之職業及部隊訓練，
    要將被告手上的汽油彈及槍撥掉並非難事，甚至可制服被告
    。此外，案件之被害人於案發後是否立即報案，是告訴人之
    選擇，無法以陳永昌未於案發後立即前往警局報案，即認其
    當時並無畏懼可言。再者，雖證人何福朝當時亦在現場，惟
    其在警詢時已供稱：他們「2 人就在【那邊】講話」、「現
    場很暗，我沒看清楚他拿什麼東西（偵字第26702 號卷第25
    頁、第26頁參照）。換言之，其當時與被告及證人陳永昌尚
    有一段距離，因此尚無法以證人何福朝上開供述即認被告未
    有恐嚇犯行。從上可知，辯護人為被告之辯解，均無法為有
    利被告之認定。
四、犯罪事實欄一(三)部分：
    訊據被告周賢德坦承有於97年11月21日凌晨1 時許，飲酒後
    在臺北市○○區○○街51巷11號1 樓高天賜住家前點燃汽油
    彈，朝該大樓1 樓高天賜住家庭院丟擲，並逗留於該棟大樓
    旁之萬慶公園觀看之事實不諱（本院卷第282 頁參照），核
    與告訴人高天賜於警詢時所稱：「大概1時2分左右，聽到一
    聲『砰』聲音，我就從房間窗戶窗簾縫外看到亮光，打開窗
    簾一看並且拿滅火器將火勢撲滅。過一會兒警察和消防人員
    就到達現場。現場在飯廳門外及我女兒房間外有發現破碎掉
    的玻璃瓶，其中飯廳門外的玻璃瓶沒有燃燒，但有散發出濃
    濃汽油味，破碎玻璃瓶口有塞一塊布；另外我女兒房間外除
    了有玻璃碎片外，還有被燒焦的黑色殘留物，那應該是房間
    外被燒燬的紗窗遺留。」等語（偵字第26702 號卷第44頁參
    照）大致相符。並與當時在場目擊被告行為之證人何福朝證
    述相符：「周賢德跟年輕人說，你走了之後，不用10分鐘，
    你老闆就會叫你回來，我就回去了，回去後我又出來門口等
    太太下班，就聽到碰一聲，看到家對面的大樓圍牆內起火。
    我知道是周賢德縱火。」、「97年11月21日當時我是坐在公
    園座椅上抽煙，周賢德就跟我說他要回去拿東西，我沒有多
    加理會他，繼續抽我的煙，過一會兒，我聽到『碰』一聲，
    抬起頭就看到前方大樓圍牆（萬慶街51巷11號高天賜住宅）
    內起火，這個時候周賢德就站在我前方約2 步距離，兩手在
    揮舞很高興，口中唸著『很高興、很高興（台語）』，我看
    傻眼，心想周賢德闖大禍了，然後就有人出來滅火。當時就
    我和周賢德2 人在現場，沒有別人了。我第一次筆錄中供稱
    縱火應是周賢德所為，因現場就只有我和他2 人在該處，而
    且火燒起來時，他很高興在該處揮舞唸著『很高興（台語）
    』，我知道是他幹的好事。當時我所在位置與縱火案發生的
    位置距離約10公尺而已。縱火案發生時，現場確實就只有我
    與周賢德2人而已。」等語（偵字第26702號卷第25至26、29
    至30頁）。復有高天賜住家火警蒐證照片20張及臺北市消防
    局97年12月4 日檔案編號A08K21B1號火災原因鑑定書（高天
    賜住家火警）及其附件等在卷可證，足見被告前揭自白確與
    事實相符。被告此部分犯行事證明確，堪以認定。
五、被告及其辯護人另請傳訊證人陳秀英、高啟俊、陳永昌、何
    朝福、陳進益，待證事實為證人陳秀英、高啟俊、陳永昌、
    何朝福等所證不明確；證人陳進益所證被告的身高不正確云
    云（本院卷第71頁反面、第78頁、第85頁反面、第88頁、第
    114頁至第115頁反面、第158頁至第159頁參照），另聲請勘
    驗貓屍照片是否確實是貓（本院卷第78頁反面、第85頁反面
    參照）等。惟：
  (一)其中證人陳進益部分，其在原審法院已證稱自用小客車縱火
    案無法確認是否為被告所為（原審卷第71頁反面參照），因
    此再行傳喚亦無實益，嗣辯護人已當庭捨棄證人陳進益之傳
    喚（本院卷第137頁反面參照）。
  (二)有關貓屍照片，經向臺北市政府警察局文山第一分局函詢結
    果，該分局檔存卷宗並未有貓屍照片，有該局99年5 月24日
    北市警文一分刑字第09930588000 號函在卷可稽（本院卷第
    105頁參照）。換言之，除卷附之貓屍照片（偵字第20375號
    卷第22頁）外，臺北市政府警察局文山第一分局並未保存有
    其他貓屍照片。嗣辯護人業已當庭撤回此部分聲請（本院卷
    第121頁反面參照）。
  (三)證人何朝福部分，如前述，業經本院合法傳喚、拘提不到庭
    。
  (四)證人陳秀英、高啟俊、陳永昌部分，此3 位證人均經在檢察
    官偵訊時具結作證及在原審法院具結作證，且證述明確，辯
    護人違反刑事訴訟法第196 條再行聲請傳喚，本院認無再行
    傳訊之必要，附此敘明。
六、綜上所述，被告否認犯罪之辯解均不足採信，辯護人為被告
    之辯解，亦無法為有利被告之認定。本件事證明確，被告犯
    行均堪認定，應依法論科。
七、就犯罪事實欄一(一)1.部分：被告燒毀林詩茹所有自用小客車
    之引擎蓋、車燈及燒毀高啟俊所有機車，因該自用小客車及
    機車均停放於公共場所，起火燃燒自足以生公共危險，被告
    此2部份所為，均係犯刑法第175條第1項之公共危險罪（共2
    罪）。另被告於燒燬高啟俊機車後至高啟俊工作場所出言恐
    嚇，警告高啟俊不要收留陳秀英部份，所為係犯刑法第 305
    條之恐嚇危害安全罪。就犯罪事實欄一(一)2.部分：被告所為
    係犯刑法第354條之毀損罪、第305條之恐嚇危害安全罪。被
    告以一行為觸犯2 罪名，為想像競合犯，應從一重以毀損罪
    處斷。就犯罪事實欄一(二)部分：被告所為係犯刑法第305 條
    之恐嚇危害安全罪。被告雖先後二次恐嚇陳永昌，惟係基於
    同一犯意，利用同一犯罪機會，接續二次行為，侵害單一法
    益，應論以接續犯一罪。就犯罪事實欄一(三)部分：按刑法第
    173 條放火罪所稱之燒燬，係指燃燒毀損之意，亦即標的物
    已因燃燒結果喪失其效用而言（最高法院87年度台上字第17
    19號判決意旨參照）。被告此部份放火行為後，上址建物及
    住宅之主要構成部分樑、柱、屋頂及支撐壁等，均未因燃燒
    而坍塌、傾圮，顯然建物之主結構，尚未因燃燒結果而致喪
    失效用，亦即尚未達「燒燬」之程度，是被告放火燒燬住宅
    之行為，係屬未遂，惟被告已著手於放火行為之實行，而未
    生前揭建築物、住宅燒燬之結果，為未遂犯，所為係犯刑法
    第173條第3項、第1項之罪。因屬未遂，依刑法第25條第2項
    之規定，減輕其刑。被告所犯上開各罪間，犯意各別，行為
    互殊，應予分論併罰。又被告有如事實欄所述之前科及刑之
    執行情形，有本院被告前案紀錄表在卷可稽，其於有期徒刑
    執行完畢後，5 年內再犯本件有期徒刑以上之罪，為累犯，
    均應依刑法第47條第1 項規定，就其上開所犯之罪，除刑法
    第173 條放火罪之法定刑無期徒刑部分不得加重外，各加重
    其刑，並就上開未遂犯行部份，先加後減其刑。
八、原審判決：
  (一)關於被告周賢德如事實欄標題一(一)1.、(二)部分，原判決經審
    理結果認被告罪證明確，適用刑法第175條第1項、第305 條
    、第47條第1項、第51條第5款、第38條第1項第2款、刑法施
    行法第1條之1等規定，並審酌被告有如事實欄所述犯罪前科
    紀錄，有本院被告前案紀錄表可稽，素行不佳，因感情問題
    未能秉持理性妥善處理，動輒以放火及恐嚇等手段，造成被
    害人內心不安恐懼，若非火勢及時遭撲滅，有可能造成重大
    損害，暨犯罪後之態度等一切情狀，分別量處被告周賢德（
    放火燒燬林詩茹所有之自用小客車引擎蓋、車燈）有期徒刑
    貳年、（放火燒燬高啟俊所有之機車）有期徒刑貳年、（以
    加害財產之事恐嚇高啟俊）有期徒刑玖月、（以加害生命、
    身體、財產之事恐嚇陳永昌）有期徒刑玖月，適用法律及量
    處刑度均為妥適。被告則以其未有上開行為為由提起上訴，
    指摘原判決不當，其上訴為無理由，應予以駁回。
  (二)關於事實欄標題一(一)2.、3.及一(三)部分，認被告罪證明確，
    予以論罪科刑，固非無見。惟：(1)有關事實欄標題一(一)2.以
    明信片恐嚇陳秀英部分，該明信片為陳秀英所有，業據陳秀
    英證述在卷（原審卷第101 頁參照），原審誤予依刑法第38
    條第1項第2款規定宣告沒收，尚有未洽。(2)有關事實欄標題
    一(三)放火燒燬現供人使用住宅未遂部分，刑法第173條第1項
    之最重法定刑為無期徒刑，依同法第65條第1 項規定無期徒
    刑不得加重，原審於累犯加重時予以加重其刑（原判決第32
    頁參照），尚有未合。(3)有關事實欄標題一(一)3.之部分，如
    下述，被告之犯罪不構成，原審誤認為構成，並予論罪科刑
    ，亦有未合。被告上訴以關於事實欄標題一(一)3.之部分，其
    並未涉犯，其上訴為有理由；關於事實欄標題一(一)2.、(三)之
    部分，被告上訴稱事實欄標題一(一)2.部分其未涉犯、事實欄
    標題一(三)之部分，原審量刑過重云云。惟關於事實欄標題一
    (一)2.之部分，被告之犯行構成，業如前述，另量刑之輕重，
    係屬事實審法院得依職權自由裁量之事項，苟已斟酌刑法第
    57條各款所列情狀，而未逾越法定刑度，不得遽指為違法（
    最高法院85年度台上字第2699號裁判意旨參照）。本件原審
    法院已審酌刑法第57條所列之情況而為量刑，復未逾越法定
    刑度，自不得遽指為違法。因此被告此部分之上訴（事實欄
    標題一(一)2.、(三)之部分）為無理由。惟原判決既有上開可議
    之處，仍屬無可維持，應由本院將被告所犯如事實欄標題一
    (一)2.、3.、(三)部分及定執行刑部分撤銷。爰審酌被告之素行
    （有本院被告前案紀錄表可稽）、生活狀況、高職肄業之智
    識程度、其於事實欄標題一(一)2.、(三)該2 次犯行之手段、所
    生危害、犯後之態度，並未與被害人達成和解並賠償損害等
    一切情狀，量處如主文第2項所示之刑。
九、數罪併罰及沒收
    上揭上訴駁回部分及撤銷改判部分所處之刑，應執行有期徒
    刑10年4月。扣案之BB彈空氣手槍2 支（含滅音器1支），均
    係被告所有且分別供如事實欄標題一(二)犯罪所用之物，爰依
    刑法第38條第1項第2款規定沒收。至於在高天賜住處扣得之
    碎玻璃、玻璃瓶口及毛巾布、玻璃瓶身、塑膠碗、枯葉各 1
    件等物，係周賢德丟擲破裂燒燬後的殘餘物，已成為廢棄物
    ，無沒收之必要。至於扣案之恐嚇明信片1 張，為被害人陳
    秀英所有（原審卷第101 頁參照），並非被告所有，因此不
    予宣告沒收。末查，保安處分係針對受處分人將來之危險性
    所為之處置，以達教化、治療之目的，為刑罰之補充制度。
    我國現行刑法採刑罰與保安處分雙軌制，係在維持行為責任
    之刑罰原則下，為協助行為人再社會化之功能，以及改善行
    為人潛在之危險性格，期能達成根治犯罪原因、預防犯罪之
    特別目的。是保安處分中之強制工作，旨在對嚴重職業性犯
    罪及欠缺正確工作觀念或無正常工作因而習慣犯罪者，強制
    其從事勞動，學習一技之長及正確之謀生觀念，使其日後重
    返社會，能適應社會生活。刑法第90條第1 項規定：「有犯
    罪之習慣或以犯罪為常業或因遊蕩或懶惰成習而犯罪者，得
    於刑之執行完畢或赦免後，令入勞動場所，強制工作。」，
    即係本於保安處分應受比例原則之規範，使保安處分之宣告
    ，與行為人所為行為之嚴重性、行為人所表現之危險性及對
    於行為人未來行為之期待性相當之意旨而制定，而由法院視
    行為人之危險性格，決定應否令入勞動處所強制工作，以達
    預防之目的。所謂「有犯罪之習慣」係指對於犯罪以為日常
    之惰性行為，乃一種犯罪之習性（最高法院94年度台上字第
    6611號裁判意旨參照）。被告雖自88年起即一再犯罪，前科
    累累，有如前述，但本案被告所犯上開罪名，除事實欄標題
    一(二)係因喝酒與人衝突所造成外，均係因感情問題未能妥善
    處理所演生，能否論以「有犯罪之習慣」，尚非無疑，且原
    判決係針對被告就事實欄標題一(一)3.部分宣告強制工作（原
    判決第1 頁主文參照），惟此部分，如下述，本院認並不構
    成，因此本院認對被告課以上開刑責即足達教化目的，無再
    施以強制工作之必要，附此敘明。
乙、無罪部分
一、公訴意旨另以: 被告周賢德基於放火燒燬現供人使用住宅之
    犯意，於97年8月17日凌晨4時58分許，在臺北縣新店市○○
    街5巷4號1 樓陳秀英母親簡雪嬌住處前，以汽油潑灑於簡雪
    嬌住家門口引燃，使堆放該住處前之物品燒燬。復於同日下
    午3時許，在臺北縣新店市○○路57巷4號大樓前，以汽油彈
    向陳秀英及其配偶陶春勇位於該棟大樓3 樓住處之方向丟擲
    ，然因丟擲高度過高，因而僅燒燬該棟大樓4 樓鄰居黃雅惠
    住處之紗窗。周賢德又於同年月19日凌晨4 時20分許，前往
    陶春勇住處大樓前丟擲汽油彈，嗣因陶春勇聽見極大之物體
    碰撞聲響，起床查看，發現遮雨棚上方出現火花，幸未引燃
    ，經警循線查悉上情。因認被告周賢德此部分行為另涉犯刑
    法第173條第3項、第1 項之放火燒燬現供人使用住宅未遂罪
    嫌云云。
二、按被告未經審判證明有罪確定前，推定其為無罪；犯罪事實
    應依證據認定之，無證據不得認定犯罪事實，刑事訴訟法第
    154 條定有明文。又檢察官就被告犯罪事實，應負舉證責任
    ，並指出證明之方法，刑事訴訟法第161 條第1 項亦有明文
    。因此，檢察官對於起訴之犯罪事實，應負提出證據及說服
    之實質舉證責任。刑事訴訟法上所謂認定犯罪事實之證據，
    係指足以證明被告確有犯罪行為之積極證據而言，該項證據
    必須適合於被告犯罪事實之認定，始得採為斷罪之資料；如
    未能發現相當證據，或證據不足以證明，自不能以推測或擬
    制之方法，以為裁判基礎；而認定犯罪事實所憑之證據，無
    論係直接證據或間接證據，其為訴訟上之證明，須於通常一
    般人均不致有所懷疑，而得確信其為真實之程度者，始得據
    為有罪之認定，倘其證明尚未達到此一程度，而有合理之懷
    疑存在，本諸無罪推定原則，自應為被告無罪之諭知（最高
    法院69年臺上字第4913號、40年臺上字第86號、76年臺上字
    第4986號判例參照）。
三、公訴人認被告周賢德涉犯前揭放火燒燬現供人使用住宅未遂
    罪嫌，無非係以上揭犯罪事實，業據證人陳秀英、簡雪嬌、
    黃雅惠、陶春勇之證詞、簡雪嬌、黃雅惠、陶春勇住處火警
    蒐證照片7禎在卷等為其論據。
四、訊據被告周賢德堅決否認有此部分燒燬現供人使用住宅未遂
    罪嫌，辯稱：簡雪嬌、黃雅惠、陶春勇住處之火警非伊所為
    等語。經查：
  (一)告訴人簡雪嬌住處遭以汽油彈丟擲縱火部分：
  1.告訴人簡雪嬌所有位於臺北縣新店市○○街5巷4號1 樓之住
    處前堆放之物品，於97年8月17日凌晨4時58分許，遭人以汽
    油潑灑引燃，至該等物品燒燬之事實，業據告訴人簡雪嬌於
    原審法院審理時結證稱：「97年8月17日凌晨快5點時，在新
    店大新街5巷4號我住處有被人縱火。當時我人在家裡，在睡
    覺。」等語（原審卷第76頁反面參照）屬實，並經證人陶春
    勇於原審法院審理時結證稱：「97年8月17日凌晨4點多，當
    時我岳母簡雪嬌位於新店市○○街住處前遭人縱火之事我知
    道，早上我帶小孩要去簡雪嬌住處時有看到地上有一堆燒過
    的痕跡。」等語（原審卷第103 頁反面參照）綦詳，復有簡
    雪嬌住處火警蒐證照片在卷可資佐證，告訴人簡雪嬌住處遭
    縱火之事實堪以認定。
  2.雖依證人陳秀英迭於警訊、偵訊及在原審法院之說法，被告
    周賢德於97年8 月17日至證人陳秀英工作地點親口自承該案
    為其所為：「因為我前男友親口（即被告周賢德）告訴我說
    ：我母親簡雪嬌住處及我住處隔壁遭人縱火是他所為，所以
    我今日至貴所報案指證而製作調查筆錄。我前男友為周賢德
    ，他於97年8 月17日下午17時左右至我上班的地點臺北市○
    ○○路太平洋百貨復興館親口向我說，他於97年8 月17日凌
    晨4 時58分至我母親住處台北縣新店市○○街5巷4號及我住
    處樓上（臺北縣新店市○○路57巷4號4樓）縱火。我母親為
    簡雪嬌，現住於臺北縣新店市○○街5巷4號。…（周賢德）
    於97年8月17日20時來到公司找我，親口告訴我，他於97年8
    月17日4 時58分左右至我母親簡雪嬌的住處（臺北縣新店市
    ○○街5巷4號）縱火洩恨，…他並告訴我他有吃藥，從今天
    開始要從我家人及朋友下手。」、「我第一次筆錄供稱周賢
    德以電話及親自向我承認於97年8月17日凌晨4時58分在臺北
    縣新店市○○街5巷4號…的縱火案是他所為實在。周賢德於
    97年8 月18日下午19時左右到我上班處臺北市○○○路太平
    洋百貨公司親自向我承認我母親簡雪嬌住處及黃雅惠住處是
    他所為，…周賢德因為我離開他之後，他就放話要報復我及
    我家人和親友，在我的面前炫耀他的報復手段及現場抓不到
    他的放火證據。」、「8月17日2件、8月19日縱火，這2次被
    告都是在放完火，晚上到我公司來找我，跟我說是他做的。
    這幾次筆錄製作警察有讓我看過才簽名，內容都實在。」、
    「簡雪嬌在97年8 月17日他的住處被縱火，當時我沒有在他
    的住處。…97年8月17日下午5時許，被告有去我上班的百貨
    公司去找我。他來找我（提示偵字第20452 卷第17頁陳秀英
    97年8 月19日警詢筆錄）他叫我打電話給陶春勇問家裡有沒
    有發生什麼事情，叫我關心一下我的家人。當時他有跟我講
    他會讓我的家人和朋友出事情。…被告有跟我承認97年8 月
    17日我母親跟陶春勇住處4 樓的縱火案是他做的。」等語（
    偵字第20452號卷第17至18、54頁、偵字第19150號卷第169
    頁、原審卷第101至103頁參照）。惟證人陳秀英於原審法院
    對所訊：「（問：你是因為被告周賢德有曾經跟你提到要對
    你的親人及朋友不利，所以你才認為這三次縱火是被告所為
    ，還是說被告真的有親口跟你承認這幾次縱火是他做的? ）
    因為他都有跟我說，但都不是直接跟我承認，因為他有錄音
    ，他都只是事後打電話或去我上班地方跟我說叫我打電話關
    心我的親人和朋友看他們有沒有發生什麼事情，所以我認為
    這些事情是他做的。」（原審卷第103 頁參照）。因此證人
    陳秀英於警、偵訊及在原審法院所謂「被告周賢德有親口跟
    我承認這幾次縱火是他做的」云云，並非事實，被告周賢德
    根本未曾直接向證人陳秀英承認此部分縱火係其所為，僅因
    被告周賢德於事後有打電話或去陳秀英上班的地方叫陳秀英
    打電話關心其親人和朋友看他們有沒有發生什麼事情，證人
    陳秀英即臆測此部分事實是被告周賢德所為，因此證人陳秀
    英之證詞自不足為不利被告之認定。
  3.案發後員警調閱裝設於縱火現場附近之臺北縣新店市○○街
    5 巷口之監視器畫面供證人陳秀英指證，雖證人陳秀英指證
    稱：「警方調取縱火現場臺北縣新店市○○街5巷4號（監視
    器裝設地為新店市○○街5 巷口）監視器畫面，畫面中涉嫌
    人我親眼指證該人就是周賢德。我檢視他的體格及所穿著衣
    褲確定是周賢德。」云云（偵字第20452 號卷第19頁參照）
    。惟依卷附照片，僅見一人在遠處，且所拍得的是該人的側
    面及背面，根本看不清楚該人的面容，且照片模糊（偵字第
    20452 號卷第19頁參照），因此陳秀英所謂經檢視該人的體
    格及所穿著衣褲確定是周賢德云云，應係證人陳秀英推測之
    詞，亦無法為不利被告之認定。
  4.證人簡雪嬌於警詢時供稱：因事出突然，該縱火者，縱火後
    就消失在現場（偵字第20452 號卷第11頁參照）。換言之，
    其並未親自目睹縱火者。雖證人簡雪嬌於警詢時另供稱：我
    當時我在住處窗戶往下看，看見周賢德在樓下社區中庭樓梯
    間閃躲，一直往縱火現場盯視著，所以我認定是周賢德所為
    （偵字第20452 號卷第11頁參照），惟尚無法以被告周賢德
    在樓下社區中庭樓梯間一直往縱火現場盯視著，即逕認定是
    周賢德所為，此亦係證人簡雪嬌推測之詞，亦無法作為不利
    被告之認定。
  (二)告訴人黃雅惠住處遭以汽油彈丟擲縱火部分：
  1.告訴人黃雅惠所有位於臺北縣新店市○○路57巷4號4樓之住
    處，於97年8月17日下午3時許，遭人以汽油彈丟擲，至告訴
    人住處紗窗遭焚燬之事實，業據告訴人黃雅惠於警訊時指訴
    稱：「我的住處在台北縣新店市○○路57巷4號4樓於97年 8
    月17日下午15至16時左右遭縱火。我的住處紗窗被燒燬，人
    員沒有傷亡。」等語（偵字第20452 號卷第13頁參照）。復
    有黃雅惠住處火警蒐證照片在卷可資佐證，告訴人黃雅惠住
    處遭縱火之事實雖堪以認定。
  2.證人陳秀英雖迭於警訊、偵訊及原審法院審理時證稱案發後
    被告周賢德有至其工作地點親口自承該案為其所為：「因為
    我前男友親口（即被告周賢德）告訴我說：我母親簡雪嬌住
    處及我住處隔壁遭人縱火是他所為，所以我今日至貴所報案
    指證而製作調查筆錄。我前男友為周賢德，他於97年8 月17
    日下午17時左右至我上班的地點臺北市○○○路太平洋百貨
    復興館親口向我說，他於97年8月17日凌晨4時58分至我母親
    住處臺北縣新店市○○街5巷4號及我住處樓上（臺北縣新店
    市○○路57巷4號4樓）縱火。…我不知道台北縣新店市○○
    路57巷4號4樓該戶為何人，但據我所知是周賢德當時要到我
    的住處台北縣新店市○○路57巷4號3樓縱火時弄錯地點至同
    址之4樓縱火。…（周賢德）於97年8月17日20時來到公司找
    我，並親口告訴我，他於97年8月17日4時58分左右至我母親
    簡雪嬌的住處（臺北縣新店市○○街5巷4號）及我的住處（
    臺北縣新店市○○路57巷4號3樓）縱火洩恨，惟當時可能是
    周賢德弄錯地址至台北縣新店市○○路57巷4號4樓，他並告
    訴我他有吃藥，從今天開始要從我家人及朋友下手。臺北縣
    新店市○○街5巷4號及臺北縣新店市○○路57巷4號4樓等 2
    處於97年8 月17日凌晨有被縱火之案件，是我先生告知我的
    所以我才知道有這樣事情發生，我媽媽他們沒有想到是他所
    為，所以沒有報案。現場受損情況我不知道，沒有人受傷。
    周賢德用玻璃瓶裝入汽油，投擲汽油彈。」、「我第一次筆
    錄供稱周賢德以電話及親自向我承認於97年8 月17日下午15
    至16時間在台北縣新店市○○路57巷4號4 樓...的縱火案是
    他所為實在。」、「8月17日2件、8月19日縱火，這2次被告
    都是在放完火，晚上到我公司來找我，跟我說是他做的。這
    幾次筆錄製作警察有讓我看過才簽名，內容都實在。」、「
    同一天也是97年8 月17日陶春勇住處大樓被丟汽油彈，當時
    我不在場，我當時在上班。97年8月17日下午5時許，被告有
    去我上班的百貨公司去找我。他來找我，叫我打電話給陶春
    勇問家裡有沒有發生什麼事情，叫我關心一下我的家人。當
    時他有跟我講他會讓我的家人和朋友出事情。…被告有跟我
    承認97年8月17日我母親跟陶春勇住處4樓的縱火案是他做的
    。」等語（偵字第20452號卷第17至19頁、偵字第19150號卷
    第169 頁、原審卷第102至103頁參照）。惟證人陳秀英亦證
    稱：「警方所提供縱火現場新店市○○路57巷4號4樓（監視
    器裝設地新店市○○路57巷口）因為監視器並未有周賢德之
    影像故我不太確定是否為周賢德所為」（偵字第20452 號卷
    第19頁參照）。且如前述，惟證人陳秀英於原審法院對所訊
    ：「（問：你是因為被告周賢德有曾經跟你提到要對你的親
    人及朋友不利，所以你才認為這三次縱火是被告所為，還是
    說被告真的有親口跟你承認這幾次縱火是他做的? ）因為他
    都有跟我說，但都不是直接跟我承認，因為他有錄音，他都
    只是事後打電話或去我上班地方跟我說叫我打電話關我的親
    人和朋友看他們有沒有發生什麼事情，所以我認為這些事情
    是他做的。」（原審卷第103 頁參照）。因此證人陳秀英於
    警、偵訊及在原審法院所謂「被告周賢德有親口跟我承認這
    次縱火是他做的」云云，並非事實，被告周賢德根本未曾直
    接向證人陳秀英承認此部分縱火係其所為，此部分係證人陳
    秀英臆測之詞，不足為不利被告之認定。
  3.而依黃雅惠之警詢筆錄，其住處遭縱火時其並未在住處（偵
    字第20452 號卷第14頁參照），換言之，其並未目睹係何人
    縱火。
  4.證人陶春勇雖於警訊及原審法院審理時證稱：「周賢德共有
    3次至我住處縱火，第一次於97年8月17日下午15時至16時間
    ，至我的住處縱火報復，但當時弄錯地址丟擲汽油彈至我住
    處樓上，至住戶黃雅惠住處之紗窗被燒燬。」、「97年8 月
    17日下午3 時許，在新店市○○路我住處大樓有發生火警，
    我住在3 樓，我剛好在我兒子房間釘抽屜，聽到爆炸聲，我
    看到一截寶特瓶的頭從我的住處的上方遮雨棚掉下來，當時
    有人去報警。我沒有看到是誰做的，應該是丟到4 樓縱火。
    」等語（偵字第20452號卷第51頁、原審卷第103頁反面、第
    104 頁參照）。惟其已證稱【我沒有看到是誰做的】（原審
    卷第103頁反面參照），因此其上開證稱「周賢德共有3次至
    我住處縱火，第一次於97年8 月17日下午15時至16時間，至
    我的住處縱火報復，但當時弄錯地址丟擲汽油彈至我住處樓
    上，至住戶黃雅惠住處之紗窗被燒燬。」云云，並非其親自
    目睹之事，無法為不利被告之認定。
  (三)告訴人陶春勇住處遭被告以汽油彈丟擲縱火部分：
  1.告訴人陶春勇所有位於臺北縣新店市○○路57巷4號3樓之住
    處，於97年8月19日凌晨4時20分許，遭人丟擲汽油彈，導致
    告訴人住處遮雨棚上方出現火花之事實，業據告訴人陶春勇
    迭於警訊及原審法院審理時證稱：「於97年8月19日4時20分
    許我聽到窗外有「碰」的一聲，因為聲音蠻大的所以我就起
    床巡視，走到客廳看到家裡的遮雨棚上方有火花，那時就馬
    上把家人叫醒到客廳坐，後來火就自動熄滅，然後我就馬上
    拿起電話請警方處理。火災就只有遮雨棚有燃燒過的痕跡。
    」、「同月19日凌晨4 時20分左右，我住處大樓有人丟擲汽
    油彈燃燒，我當時在睡覺，聽到爆炸聲趕快起來看，發現有
    火光，我先把小孩帶到對面，然後打電話報警。」等語（偵
    字第20452號卷第15至16頁、原審卷第103頁反面參照）綦詳
    。核與證人即案發後立即前往現場之簡雪嬌於警訊證稱：「
    陶春勇及陳秀英夫妻住處於97年8月19日上午4時20分左右遭
    以汽油彈縱火。當時我女婿及女兒住處窗戶之遮雨棚被以汽
    油彈縱火。」等語（偵字第20452 號卷第10至11頁參照）相
    符，復有陶春勇住處火警蒐證照片在卷可資佐證，告訴人陶
    春勇住處遭縱火之事時雖堪以認定。
  2.證人簡雪嬌於警詢及原審法院雖證稱：「陶春勇及陳秀英夫
    妻住處於97年8月19日上午4時20分左右遭以汽油彈縱火。當
    時我女婿及女兒住處窗戶之遮雨棚被以汽油彈縱火，因事出
    突然該縱火者縱火後就消失在現場，我當時在住處窗戶往下
    看，看見周賢德在樓下社區中庭樓梯間閃躲，一直往縱火現
    場盯視著，所以我認定是周賢德所為。」、「97年8 月19日
    早上5 點多，我有接到我女婿陶春勇電話，他說有人來他住
    的地方即中正路57巷4 號放火，他沒有說什麼人，他叫我過
    去。我後來有過去。我過去之後，我在警局說從窗戶有看到
    周賢德。我當時人在陶春勇3樓家裡，我在3樓房間的窗戶往
    下面中庭看，看到周賢德在中庭，他看到我就在那裡躲來躲
    去。」等語（偵字第20452 號卷第11頁、原審卷第76頁反面
    參照）。惟證人簡雪嬌係經陶春勇電話告知其住處有人縱火
    才至現場，並目未睹是何人縱火，且如前述，亦無法以被告
    周賢德在樓下社區中庭樓梯間一直往縱火現場盯視著，即逕
    認定是周賢德所為，此亦係證人簡雪嬌推測之詞。況依被告
    於警訊時的說法：「97年8月19日4時20分左右，我有到臺北
    縣新店市○○路57巷4號3樓樓下。因為我很氣陳秀英，所以
    我在她家樓下，我在該處發呆。」等語（偵字第20452 號卷
    第6 頁參照），所供亦無何不合常理之處。因此亦無法以證
    人簡雪嬌上開供述作為不利被告之認定。
  3.證人陳秀英雖於警訊及原審法院審理時證稱：「陶春勇的住
    處是我以電話向他求證後亦承認是他所為。」、「8月19 日
    陶春勇3 樓住處被縱火之事，被告有跟我坦承是他做的，因
    為發生火災之後，我母親在住處有看到周賢德，他躲在陶春
    勇住處樓下斜對面，我母親就趕快把小孩帶回他自己住所。
    」等語（偵字第20452號卷第54頁、原審卷第102頁反面參照
    ）。惟陳秀英本人並未目睹係何人縱火，且如前述，證人陳
    秀英於原審法院對所訊：「（問：你是因為被告周賢德有曾
    經跟你提到要對你的親人及朋友不利，所以你才認為這三次
    縱火足被告所為，還是說被告真的有親口跟你承認這幾次縱
    火是他做的? ）因為他都有跟我說，但都不是直接跟我承認
    ，因為他有錄音，他都只是事後打電話或去我上班地方跟我
    說叫我打電話關我的親人和朋友看他們有沒有發生什麼事情
    ，所以我認為這些事情是他做的。」（原審卷第103 頁參照
    ）。因此證人陳秀英上開所謂「陶春勇的住處是我以電話向
    他求證後亦承認是他所為。」、「8月19日陶春勇3樓住處被
    縱火之事，被告有跟我坦承是他做的」云云，並非事實，被
    告周賢德未曾直接向證人陳秀英承認此部分縱火係其所為，
    此部分係證人陳秀英臆測之詞，不足為不利被告之認定。
  (四)被告及其辯護人另請傳訊證人簡雪嬌及聲請調閱監視錄影畫
    面及其翻拍相片（本院卷第71頁反面、第78頁反面參照）。
    惟簡雪嬌於原審法院已到庭具結作證（原審卷第76頁反面至
    第77頁反面參照），至於監視錄影畫面及其翻拍相片（偵字
    第20452 號卷第21、22頁），因拍攝角度及距離問題，已無
    法看清楚係何人縱火，再行調閱監視錄影畫面亦無助於釐清
    事實，本院認為以上均無再予調查之必要，均予以駁回。
五、綜上所述，本件檢察官所提證據及指出證明之方法，無從說
    服本院形成被告此部分放火燒燬現供人使用住宅未遂罪嫌。
    此外，復無其他積極證據足資認定被告確有檢察官所指上揭
    犯行，基於無罪推定之原則，既不能證明被告犯罪，自應為
    被告此部分無罪之諭知。
六、原審未詳予勾稽，遽認被告周賢德此部分有罪並予論罪科刑
    ，容有未洽。被告周賢德上訴以其未涉犯此部分放火燒燬現
    供人使用住宅未遂犯行，執以指摘原判決不當，則為有理由
    ，應由本院將原判決關於被告周賢德此部分（即原審決事實
    欄標題一(一)3.）撤銷，並依法諭知被告周賢德無罪。
據上論斷，應依刑事訴訟法第368條、第369條第1項前段、第364
條、第299條第1項前段、第301條第1項、刑法第173條第3項、第
1項、第305條、第354條、第55條、第25條第2項、第47條第1 項
、第51條第5款、刑法施行法第1條之1第1項、第2 項，判決如主
文。
本案經檢察官莊俊仁到庭執行職務。
中    華    民    國    100    年    6    月     8    日
                  刑事第三庭  審判長法  官  陳博志
                                    法  官  陳德民
                                    法  官  劉興浪
以上正本證明與原本無異。
被訴恐嚇、毀損部分不得上訴。
其餘部分如不服本判決，應於收受送達後10日內向本院提出上訴
書狀，其未敘述上訴之理由者並得於提起上訴後10日內向本院補
提理由書（均須按他造當事人之人數附繕本）「切勿逕送上級法
院」。
                                    書記官  王詩涵
中    華    民    國   100    年    6     月    8     日
附錄：本案論罪科刑法條全文
刑法第173條：
放火燒燬現供人使用之住宅或現有人所在之建築物、礦坑、火車
、電車或其他供水、陸、空公眾運輸之舟、車、航空機者，處無
期徒刑或7年以上有期徒刑。
失火燒燬前項之物者，處1年以下有期徒刑、拘役或5百元以下罰
金。
第1項之未遂犯罰之。
預備犯第1項之罪者，處1年以下有期徒刑、拘役或3 百元以下罰
金。
刑法第175條：
放火燒燬前二條以外之他人所有物，致生公共危險者，處1 年以
上7年以下有期徒刑。
放火燒燬前二條以外之自己所有物，致生公共危險者，處3 年以
下有期徒刑。
失火燒燬前二條以外之物，致生公共危險者，處拘役或3 百元以
下罰金。
刑法第305條：
以加害生命、身體、自由、名譽、財產之事，恐嚇他人致生危害
於安全者，處2年以下有期徒刑、拘役或3百元以下罰金。
刑法第354條：
毀棄、損壞前二條以外之他人之物或致令不堪用，足以生損害於
公眾或他人者，處2年以下有期徒刑、拘役或5百元以下罰金。